# BT建造期的利息收入

提问人：cpab 时间：2017-09-23 17:55:45
证监会的监管工作通讯第五期： 3. BT、BOT业务的收入确认及相关问题根据企业会计准则及相关规定，对于符合一定条件（合同授予方是政府、项目公司负责融资和建设、完工后移交给政府、政府在回购协议期间内支付回购资金）的BT 业务，应参照企业会计准则对BOT 业务的相关会计处理规定进行核算：项目公司同时提供建造服务的，建造期间，对于所提供的建造服务按照《企业会计准则第 15 号——建造合同》确认相关的收入和成本，建造合同收入按应收取对价的公允价值计量，同时确认长期应收款；项目公司未提供建造服务的，应将建造过程中支付的工程价款等视作垫资行为，确认长期应收款。其中，长期应收款应采用摊余成本计量并按期确认利息收入，实际利率在长期应收款存续期间内一般保持不变。 年报分析发现，部分上市公司对符合条件的BT 项目建设期内未确认利息收入，而是在建成移交后的回购期内确认利息收入，并且未披露建设期内不确认利息收入的原因。 陈版上次回复： BT项目没有运营期，政府承诺的回购款项也基本是固定金额，因此其对价均属于金融资产。理论上，金融资产是随着建造合同收入的逐步确认而逐步累计形成的，对建设期间已确认的部分金融资产也应当按实际利率法确认利息收入。但因为金融资产（长期应收款）按摊余成本计量的条件较为严格，需有明确的收款时间表（时间、金额固定），因此在建设期间可能不满足按摊余成本计量的条件，因此在实际操作中可能不会在建造期间确认利息收入。 请教： 现一BT项目的建造合同的金额、回购的总金额的已有初步的约定。回购款在工程移交后，按 5 年在每年年末平均支付。 在建造期内政府及项目的工程监理，由于不需付款，并不确认建造期的工程量。 对于如何计算利息，是否可以这样做： 1 、 有的建造期比较短，只有 1 年半，则可根据建造期按完工百分比计算的工程收入的金额，作为现金流出，按 5 年回购期的应收的金额作为现金流入，计算内含报酬率。 2 、 对于建造期的利息按此内含报酬率*（建造期按完工百分比计算的工程收入期初+期末的平均金额）计算利息。 3 、 对于进入回购期后利息按期初的本金*内含报酬率计算。在计算回购的最后一期利息收入时，要将在建设期确认的利息收入扣除。要不利息的总收入就不等于回购的总金额减工程造价。 我的疑虑： 1 、 虽然理认上讲公司的垫资是从建造期就开始的，但这个垫资政府已明确是无息的，且在现实中由于政府没有付款，公司付给施工方的款项也比较少的，远低于工程进度。在计算建造期的利息，是否需考虑实际大部分并没付款给施工方，实际垫资比较少的影响。（我觉得只要是无息的都无需考虑） 2 、 建造期按完工百分比确认工程收入，同时挂工程结算和长期应收款，由于合同约定在工程移交后进入回购期，在建造期政府或监理的并不确认工程量、公司没有向政府收款的合同权利，此账务处理没有支持的资料。合适吗？如长期应收款不能确认，也不存在按实际利率计算建造期的利息。 3 、 在回购的最后一期，要扣除建造期确认的利息，这样的处理合适吗？ 谢谢！

回答人：chenyiwei
BT建造期间的利息收入确认比较麻烦。除了对还款时间、金额要确定以外，另一个制约因素是该长期应收款的累积过程，因为是在建设期间随着建造合同收入的逐步确认而相应累积的，这样就需要事先对工程进度等有合理估计。在实际操作中能够满足如此严格条件的情况很少，很少有比较完美的案例。所以实际操作中不确认更多地是由于不切实可行的原因。另外